【裁判字號】    89,自更(一),36
【裁判日期】    920410
【裁判案由】    背信等
【裁判全文】
臺灣臺北地方法院刑事裁定                      八十九年度自更(一)字第三六號
    自  訴  人  癸○○○股份有限公司  設臺北市○○○路○段五十三號九樓
    代  表  人  辛○○
    代  理  人  徐履冰律師
    被      告  壬○○
    選任辯護人  楊明廣律師
                林正忠律師
    被      告  己○○
                戊○○
                甲○○
    右  一  人
    選任辯護人  胡智忠律師
                丙○○
                乙○○
                丁○○
    右  一  人
    選任辯護人  楊明廣律師
    被      告  庚○○
右列被告等因背信等案件，經自訴人提起自訴（八十九年度自字第四六號），本院於
中華民國八十九年六月二十二日判決自訴不受理，自訴人不服，提起上訴，經臺灣高
等法院發回更審（八十九年度上易字第三０七０號），被告甲○○及其選任辯護人胡
智忠律師以本件自訴案件未經合法代理，聲請駁回自訴，本院裁定如左：
    主      文
癸○○○股份有限公司應於本院開始審理前補正合法之代表人及相關證明文件。
    理      由
一、聲請意旨略以：自訴人癸○○○股份有限公司之重整程序業於民國九十二年二月
    二十六日，經鈞院民事庭以七十三年度整字第一號民事裁定終止，該裁定是否確
    定現雖未明瞭，然依民事訴訟法第四百九十一條第一項規定，抗告除別有規定外
    ，無停止執行之效力，從而，重整人之職務於該裁定合法送達時即已終止，非為
    公司之負責人，致本件自訴因自訴人未經合法代理而出現嚴重之瑕疵，因此聲請
    駁回自訴等語。
二、按犯罪之被害人得提起自訴。起訴或其他訴訟行為，於法律上必備之程式有欠缺
    而其情形可補正者，法院應定期間，以裁定命其補正，刑事訴訟法第三百十九條
    第一項前段、第三百四十三條、第二百七十三條第三項分別定有明文。又股份有
    限公司為被害人時，僅得由其代表人提起自訴，公司之董事股東等如未取得代表
    資格，自無以公司名義提起自訴之權，最高法院二十七年上字第九四六號判例意
    旨參照。公司之重整人，在執行職務範圍內，為公司負責人。重整人為訴訟之進
    行時，應於事前徵得重整監督人之許可，公司法第八條第二項、第二百九十條第
    五項第五款分別定有明文。經查：（一）、自訴人前於七十三年間經本院民事庭
    裁定准予重整，嗣以本院七十三年度整字第一號裁定解除陳澤明、己○○之重整
    人職務，同時選派鼎太公司、崇光公司及陳福財（更名辛○○）為自訴人之重整
    人，原聲請人不服而抗告於臺灣高等法院，其以八十八年度抗更（二）字第五號
    裁定廢棄原審（即本院七十三年度整字第一號裁定）選派鼎太公司、崇光公司為
    重整人之裁定，同時又選派張家麟為自訴人之重整人，惟原經選派之重整人不服
    而再抗告於最高法院，於八十八年八月十三日以八十八年度臺抗字第三八六號裁
    定廢棄原審（即臺灣高等法院八十八年度臺抗字第三八六號裁定）廢棄本院選派
    鼎太投資公司、崇光公司為重整人之裁定及另選派張家麟為重整人等裁定，並發
    回臺灣高等法院更為裁定，是自訴人於八十八年十二月三十一日向本院提起本件
    自訴時之合法代表人即重整人，應係鼎太公司、崇光公司及辛○○，而自訴狀列
    具辛○○及張家麟為自訴人之重整人，其起訴之程式自有欠缺；惟臺灣高等法院
    復於八十九年七月二十七日以八十九年度抗更（三）字第三十號裁定廢棄原審（
    即本院七十三年度整字第一號裁定）選派鼎太公司及崇光公司之裁定，是迄至九
    十二年二月二十六日為止，自訴人之合法代表人即重整人應僅辛○○一人，而自
    訴人業於九十年七月十七日刑事自訴補充理由（一）狀內，更正其法定代理人為
    辛○○，則其起訴程式之欠缺，自屬已經補正。換言之，本件自訴已合法繫屬於
    本院，此業經本院於九十一年八月十五日以八十九年度自更（一）字第三六號刑
    事裁定（詳見理由二）在案，核先敘明。
三、次按法院依公司法第三百零六條第二項至第四項所為之重整裁定，應公告之，毋
    庸送達；又公司重整裁定之抗告，應履行之程序，準用民事訴訟法之規定，非訟
    事件法第九十四條第一項及公司法第三百十四條分別定有明文。而抗告，除別有
    規定外，無停止執行之效力，民事訴訟法第四百九十一條第一項亦有明文。經查
    ：本件自訴人自七十三年間經本院民事庭裁定准予重整後，即持續處於重整程序
    中。惟前於九十二年二月二十六日業經本院民事庭以七十三年整字第一號民事裁
    定認自訴人顯無重整之可能與必要，而裁定終止重整程序，此有本院七十三年整
    字第一號民事裁定一件附卷可稽，並為自訴人代表人辛○○及代理人徐履冰律師
    所不爭執，揆諸前揭法律規定，該民事裁定所生之執行力，除另有特別規定外，
    在抗告程序終結前並不停止執行，從而，縱上開終止重整之民事裁定尚未確定，
    惟自該民事裁定公告時起，應認自訴人之重整程序已經終止。
四、又按公司負責人在股份有限公司為董事，股份有限公司之重整人在執行職務範圍
    內，亦為公司負責人。法院裁定終止重整，除依職權宣告公司破產者，依破產法
    之規定外，因裁定重整，而停止之股東會董事及監察人之職權，應即恢復，公司
    法第八條第一項、第二項及第三百零八條第三款均定有明文。因此，股份有限公
    司於重整期間，其負責人應為執行職務之重整人，惟一旦經法院為終止重整之裁
    定後，公司之負責人應由重整人恢復為原先之董事。經查，本件自訴人之重整程
    序既於九十二年二月二十六日經本院以七十三年整字第一號民事裁定終止重整在
    案，則本件自訴人之代表人即重整人辛○○自該裁定公告時起已失其代表人資格
    ，自不得再以代表人身分代表自訴人為任何訴訟行為，亦即自訴人之代表人應變
    更為重整程序前有權代表之董事。
五、再按起訴或其他訴訟行為，於法律上必備之程式有欠缺而其情形可補正者，法院
    應定期間，以裁定命其補正，刑事訴訟法第三百四十三條、第二百七十三條第三
    項分別定有明文，已如前述（理由二）。則本件自訴人之代表人既已變更，爰依
    上開法律規定，裁定命自訴人於本件自訴開始審理前補正合法之代表人，並提出
    相關證明文件。
六、末按自訴人得委任代理人到場，刑事訴訟法第三十七條前段定有明文，是若經合
    法自訴，自訴代理人自得到場代為訴訟行為。又股份有限公司雖經裁定終止重整
    ，但重整人在重整終止前代表公司在其職權範圍內所為之法律行為，並非無效，
    故本件自訴人雖於九十二年二月二十六日經本院民事庭以七十三年整字第一號裁
    定終止重整，惟先前重整人代表自訴人提起本件之自訴及委任徐履冰律師為代理
    人等訴訟行為，仍屬合法有效，代理人於另經自訴人合法終止委任前，仍得代理
    自訴人到場為訴訟行為，當不因自訴人之代表人變更而受影響，附此敘明。
據上論斷，應依刑事訴訟法第三百四十三條、第三百七十三條第三項裁定如主文。
中      華      民      國    九十二    年      四      月    十      日
                                    臺灣臺北地方法院刑事第五庭
                                        法  官  朱夢蘋
右正本證明與原本無異。
不得抗告。
                                        書記官  周小玲
中      華      民      國    九十二    年      四      月     十四     日


司法院資訊處製作；財團法人民間司法改革基金會備份。
